【裁判字號】    94,交聲,359
【裁判日期】    950321
【裁判案由】    聲明異議
【裁判全文】
臺灣臺南地方法院交通事件裁定         94年度交聲字第359號
移送機關  交通部公路總局嘉義區監理所臺南監理站
受處分人
即異議人  甲○○
上列受處分人因違反道路交通管理處罰條例案件，對於交通部公
路總局嘉義區監理所臺南監理站九十四年七月十四日所為之裁決
處分（處分案號：嘉監南字第裁七四－Ｚ00000000號）
聲明異議，本院裁定如下：
    主  文
異議駁回。
    理  由
一、聲明異議意旨略以：受處分人即異議人甲○○於民國九十三
    年九月二十日十三時許，駕駛車牌號碼ＵＢ－六六六六號自
    用小客車，自國道一號高速公路永康交流道北上，沿該公路
    之加速車道行駛，欲駛入高速公路之際，在該公路北向三一
    九點五公里之加速車道上，與梁永平所駕駛，行駛於外側快
    車道之車牌號碼ＡＨ－００六號營業大客車發生擦撞。然異
    議人駕駛車輛車速緩慢，並無未保持行車間距之違規情事，
    本件交通事故係因上開營業大客車駕駛人梁永平違反規定，
    未將車行駛於中線或內線車道，反而超速行駛於外側車道所
    致。執勤警員聽信梁永平之不實陳述，而開單舉發異議人，
    並要求異議人簽收始肯放行，執法顯有違誤。故異議人不服
    原處分，乃提起本件異議。
二、按汽車行駛於高速公路，而不遵管制之規定者，處汽車駕駛
    人新臺幣三千元以上六千元以下罰鍰，並記違規點數一點，
    道路交通管理處罰條例第三十三條第一項及第六十三條第一
    項第一款分別定有明文。次按，汽車自交流道進入主線道時
    ，應先利用右側加速車道逐漸增加車速，並判明交通情況確
    達安全距離，方得駛入主線車道，高速公路交通管制規則第
    七條亦規定甚明。
三、經查：
（一）受處分人即異議人甲○○於前揭時間，駕駛上開小客車，
      自國道一號高速公路永康交流道北上，行駛於該公路北向
      三一九點五公里處之加速車道時，與同向在左，由梁永平
      所駕駛，行駛於外側車道之車牌號碼ＡＨ－００六號營業
      大客車發生擦撞等事實，除據異議人於異議狀內陳述明確
      外，並有內政部警政署國道公路警察局公警局交字第Ｚ0
      0000000號舉發違反道路交通管理事件通知單一紙
      、內政部警政署國道公路警察局第四警察隊九十四年十二
      月八日公警四交字第０九四０四０六七九八號函所附之異
      議人及梁永平之談話紀錄表、道路交通事故調查報告表(一)
      、(二)暨交通事故現場照片在卷可憑。
（二）依上揭高速公路交通管制規則第七條之規定可知，行駛於
      高速公路交流道右側加速車道欲進入主線道之汽車，應禮
      讓原在外側車道之車輛先行，確認主線車道並無來車，或
      判明交通情況已達安全距離後，方得駛入主線車道。而依
      異議人甲○○於警詢時所陳：伊係自永康交流道北上，行
      駛於加速車道時，與行駛於外側車道之大客車發生擦撞；
      伊發現大客車時，與該車距離很近，伊發現後仍正常行駛
      等語（見前開內政部警政署國道公路警察局第四警察隊函
      文所附之異議人談話紀錄表），據此可知，異議人行駛於
      前述加速車道時，已知悉左側快車道上有大客車行駛於其
      上，且距離甚近，竟仍貿然行駛，以致發生本件交通事故
      ，則其顯有未禮讓該大客車先行及未注意保持兩車安全距
      離之情事。參以上述大客車之駕駛人梁永平於警詢時稱：
      「我行駛於外側車道，行經永康交流道時，我見匝道上有
      一輛車欲切入外側車道，我鳴喇叭後繼續前行，但匝道上
      那部車牌號碼ＵＢ－六六六六號小客車可能聽到喇叭聲後
      將車迴正，我過那部車後，可能該車有搖晃，致與我車發
      生擦撞。」等語（見上開道路交通事故談話紀錄表），則
      異議人前開駕駛行為，有不遵管制規定之違規事實，應堪
      認定。從而，異議人辯稱其已有保持安全距離一節，要難
      採信。
（三）再者，大型車輛應行駛於外側車道，高速公路交通管制規
      則第八條第一項第二款前段定有明文。而本件事故發生時
      ，梁永平所駕駛之大客車（性質屬大型車）係行駛於外側
      車道一節，已如前述，是梁永平之駕駛行為，係符合高速
      公路交通管制規則上開條款之規定甚明。異議人甲○○辯
      稱大客車駕駛人梁永平係違法行駛於高速公路外側車道一
      節，尚有未洽。異議人另辯稱執勤警員要求其竹需於舉發
      通知單上簽名，始能離去云云，然依違反道路交通管理事
      件統一裁罰基準及處理細則第十一條第一項第一款規定，
      若駕駛人當場拒絕於舉發通知單上簽名收受，執勤警員僅
      需記明事由，即視為已收受，是執勤警員車無強迫異議人
      簽名之必要。況異議人於舉發通知單上簽名，亦僅代表收
      受該通知單之意思，非謂其簽名即表示承認該舉發通知單
      上所載之違規事實，是異議人此部分之辯解，亦無礙於本
      件違規事實之認定，附此敘明。
（四）末查，本件受處分人即異議人甲○○有未保持安全距離即
      自交流道駛入主線車道之違規駕駛行為，已如前述，則其
      所為應依道路交通管理處罰條例第三十三條第一項及第六
      十三條第一項第一款等規定裁處，是其違規事實應係「汽
      車行駛於高速公路，而不遵管制之規定」，然原處分機關
      即交通部公路局嘉義區監理所臺南監理站竟於裁決書內之
      「舉發違規事實欄項內」記載為「不依規定保持行車安全
      距離」，尚有未洽，併此敘明。
四、綜上所述，本件受處分人即異議人甲○○於前述時、地，駕
    駛小客車，未保持安全距離即自交流道駛入主線車道之違規
    事實既可認定，則移送機關即交通部公路總局嘉義區監理所
    臺南監理站，據此並引用道路交通管理處罰條例第三十三條
    第一項及第六十三條第一項第一款等規定，並參酌違反道路
    交通管理事件統一裁罰基準表等相關內容，而裁處異議人罰
    鍰新臺幣六千元，並記違規點數一點，於法尚無違誤。至本
    件異議內容，經核並無理由，故應予以駁回。
五、據上論斷，應依道路交通案件處理辦法第十九條，裁定如主
    文。
中    華    民    國    95    年    3     月    21    日
                              交通法庭法  官  莊玉熙
以上正本證明與原本無異
如不服本裁定應於送達後5日內向本院提出抗告狀
                                      書記官  劉鴻瑛
中    華    民    國    95    年    3    月     22    日


司法院資訊處製作；財團法人民間司法改革基金會備份。
